【裁判字號】    95,台上,736
【裁判日期】    950419
【裁判案由】    排除侵害
【裁判全文】
最高法院民事判決              九十五年度台上字第七三六號
    上   訴   人  德保有限公司
    法 定代理 人  丙○○
    訴 訟代理 人  蘇文生律師
    被  上訴  人  苗佳企業有限公司
    兼法定代理人  乙○○
    被  上訴  人  嘉宏機械有限公司
    兼法定代理人  甲○○
上列當事人間請求排除侵害事件，上訴人對於中華民國九十四年
一月十八日台灣高等法院台南分院第二審判決（九十三年度智上
字第一號），提起上訴，本院判決如下：
    主  文
原判決廢棄，發回台灣高等法院台南分院。
    理  由
本件上訴人主張：伊係新型第一０五一八五號專利「壁紙包含發
泡材料於浪板內層之浪板製造機結構」之專利權人，專利期間自
民國八十三年九月二十一日起至九十五年四月十三日止。詎被上
訴人嘉宏機械有限金司（下稱嘉宏公司）於八十五年間擅自製造
與伊專利相同之浪板製造機，出售予被上訴人苗佳企業有限公司
（下稱苗佳公司）。嘉宏公司之法定代理人即被上訴人甲○○及
苗佳公司之法定代理人即被上訴人乙○○並共同組裝該製造機，
持續生產浪板迄今。被上訴人共同侵害伊之專利權，應對伊負連
帶賠償責任。伊所受損害共計新台幣（下同）五千四百九十一萬
二千元，爰先請求自九十年四月十五日起至九十二年三月三十一
日止之損害一百六十四萬七千三百六十元等情，求為命被上訴人
如數連帶給付及加給法定遲延利息，並命被上訴人將置於雲林縣
北港鎮○○路二一０號內之系爭機器拆除銷毀，嗣後不得再裝設
使用之判決。
被上訴人則以；系爭機器並未侵害上訴人之專利權，縱有侵害，
上訴人於八十九年七月間已知悉，其遲至九十二年四月十五日始
提起本件訴訟，亦已罹於消滅時效等語，資為抗辯。
原審維持第一審所為上訴人敗訴之判決，駁回其上訴，係以：上
訴人就其主張之事實，固據提出中華民國專利證書、台灣雲林地
方法院八十九年度全字第六號民事裁定等件為證。但查上訴人享
有專利之浪板製造機，其成型槽與座板係一體成形，二成形槽間
並無座板連接，僅能呈現間斷式摺邊之效果，於發泡過程中會使
摺邊與浪板底緣緊貼，令壁紙捲完全包覆發泡材料，有固定架及
導槽架，二者呈現相依存之狀態。而嘉宏公司製造之系爭浪板製
造機，其摺紙導槽板兩側設有ㄈ型架，ㄈ型架係凹入漸縮之型態
，有平整壁紙及連續性摺邊之效果，且無固定架及導槽架等元件
。足見嘉宏公司製造者與上訴人之浪板製造機實質上並不相同，
自無侵害上訴人之專利權情事。上訴人主張苗佳公司使用嘉宏公
司製造之系爭浪板製造機生產浪板，係侵害其專利權，為無足採
。次查因侵權行為所生之損害賠償請求權，自請求權人知有損害
及賠償義務人時起，二年間不行使而消滅，民法第一百九十七條
第一項前段定有明文。上訴人至遲於八十九年七月二十四日知悉
嘉宏公司、甲○○、乙○○等三人共同組裝販售系爭浪板製造機
之事實，有勘驗筆錄在卷可稽，其遲至九十二年四月十五日始提
起本件訴訟請求嘉宏公司、甲○○及乙○○負侵權行為損害賠償
責任，顯已逾二年時效，嘉宏公司、甲○○及乙○○抗辯上訴人
之請求權業已因時效而消滅，為可採取。故上訴人主張被上訴人
共同侵害其專利權，依侵權行為之法律關係請求被上訴人連帶給
付伊一百六十四萬七千三百六十元及加給法定遲延利息，並銷毀
系爭浪板製造機，嗣後不得再裝置使用，為無理由，不應准許等
詞，為其判斷之基礎。
查上訴人於事實審主張：被上訴人共同製造銷售並生產浪板之系
爭浪板製造機，經國立中興大學鑑定結果，認其確侵害伊之專利
權等語，並提出鑑定報告書為證（見第一審卷第一宗一七一頁以
下，第二宗一０五頁以下），攸關被上訴人是否侵害上訴人之專
利權而應負侵權行為損害賠償責任，係屬重要之攻擊方法。原審
未於判決書理由項下記載其取捨之意見，遽認被上訴人未侵害上
訴人之專利權，已有判決不備理由之違法。次查加害人持續為侵
權行為者，被害人之損害賠償請求權亦陸續發生，其請求權消滅
時效期間應分別自其陸續發生時起算。上訴人係主張被上訴人共
同侵害伊之專利權製造販售系爭浪板製造機，持續生產浪板迄今
，請求被上訴人連帶賠償自九十年四月十五日起至九十二年三月
三十一日止之損害一百六十四萬七千三百六十元並銷毀系爭機器
等。原審認其請求權消滅時效期間應自損害發生前之八十九年七
月二十四日起算，進而認上訴人對嘉宏公司、甲○○及乙○○等
三人之請求權業已罹於時效而消滅，並有未合。上訴論旨，指摘
原判決違背法令，求予廢棄，非無理由。
據上論結，本件上訴為有理由。依民事訴訟法第四百七十七條第
一項、第四百七十八條第二項，判決如主文。
中    華    民    國  九十五  年    四    月   十九   日
                      最高法院民事第一庭
                          審判長法官  林  奇  福
                                法官  陳  國  禎
                                法官  陳  重  瑜
                                法官  陳  淑  敏
                                法官  劉  靜  嫻
      本件正本證明與原本無異
                                      書  記  官
中    華    民    國  九十五  年    五    月    四    日
                                                      V


司法院資訊處製作；財團法人民間司法改革基金會備份。
